【裁判字號】    95,訴,1370
【裁判日期】    950630
【裁判案由】    偽造文書等
【裁判全文】
臺灣板橋地方法院刑事判決              95年度訴字第1370號
公  訴  人  臺灣板橋地方法院檢察署檢察官
被      告  甲○○原名何昌興.
                    號4樓
上列被告因偽造文書等案件，經檢察官提起公訴（95年度偵緝字
第304 號），本院於準備程序進行中，被告就被訴之事實為有罪
之陳述，經告知被告簡式審判程序之旨，並聽取當事人之意見後
，裁定進行簡式審判程序，並判決如下：
    主  文
甲○○連續行使偽造私文書，足以生損害於他人，處有期徒刑捌
月。偽造之丙○○、溫力樊署名各伍枚均沒收。
    事  實
一、甲○○（原名何昌興）自民國88年起擔任遠雄人壽保險事業
    股份有限公司（原名中興人壽保險股份有限公司，下稱遠雄
    壽險公司）之保險業務員，迄92年間離職，任職期間內利用
    職務之便，基於意圖為自己不法所有及行使偽造私文書之概
    括犯意，未經遠雄壽險公司保戶即要保人丙○○及被保險人
    溫力樊之同意，連續於附表所示日期，在臺北市○○○路○
    段100 號遠雄壽險公司興維通訊處，於附表所示「保單借款
    借據」及「保險契約內容變更申請書」之要保人簽章欄及被
    保險人簽章欄內分別偽造丙○○、溫力樊之署名，而偽造以
    丙○○名義向遠雄壽險公司申請以保單質借如附表所示金額
    之「保單借款借據」4 份，及收費地址變更為臺北縣中和市
    ○○路○ 段64巷14弄20號4 樓之「保險契約內容變更申請書
    」1 份等私文書，再於附表所示日期持上開偽造之私文書在
    遠雄壽險公司興維通訊處內申請辦理質借及變更收費地址事
    宜，而連續行使偽造私文書，均足以生損害於丙○○、溫力
    樊及遠雄壽險公司對壽險業務管理之正確性，並致遠雄壽險
    公司陷於錯誤，誤認係丙○○本人申辦各筆保單質借，遂予
    核撥借款總計新臺幣（下同）75萬6 千元，甲○○得款後旋
    將上開款項投資其他事業而花用殆盡。迨於93年10月6 日，
    丙○○接獲保單借款利息劃撥通知單而向遠雄壽險公司查詢
    ，經遠雄壽險公司查明後始悉上情。
二、案經丙○○、遠雄壽險公司訴由臺灣板橋地方法院檢察署檢
    察官偵查起訴，經合議庭裁定進行簡式審判程序。
    理  由
壹、程序方面：
    查本件被告甲○○所犯並非死刑、無期徒刑、最輕本刑為3
    年以上有期徒刑之罪或高等法院管轄第1 審案件，而其於準
    備程序進行中，被告甲○○先就被訴事實為有罪之陳述，經
    法官告知簡式審判程序之旨，並聽取公訴人及被告之意見後
    ，本院認適宜改依簡式審判程序進行，爰依刑事訴訟法第27
    3 條之1第1項、第284條之1規定，由本院合議庭以裁定由受
    命法官獨任進行簡式審判程序，合先敘明。
貳、實體方面：
一、上揭犯罪事實，業據被告甲○○迭於偵訊、本院準備程序中
    及審理時坦承不諱，核與遠雄壽險公司告訴代理人乙○○、
    告訴人丙○○於警詢及偵查中指訴情節相符，並有丙○○之
    存證信函乙紙（見臺灣板橋地方法院檢察署94年度發查字第
    370 號卷第2 、3 頁）、被告書立承諾書乙紙（見同前卷第
    4 頁）、被告所偽造之「保單借款借據」４紙（見臺灣板橋
    地方法院檢察署94年度他字第2663號卷第15頁至第18頁）、
    「保險契約內容變更申請書」1 紙（見同前卷第19頁）及附
    表所示各文件上被告偽造之「丙○○」、「溫力樊」署名各
    5 枚在卷可資佐證，被告自白與事實相符，應堪採信。本件
    事證明確，被告犯行洵堪認定，應予依法論科。
二、核被告甲○○所為，係犯刑法第216 條、第210 條之行使偽
    造私文書罪及同法第339 條第1 項之詐欺取財罪。被告在保
    單借款借據及保險契約內容變更申請書上偽造丙○○、溫力
    樊之署押為偽造私文書之部分行為；而其偽造私文書後復持
    以行使，其偽造之低度行為應為行使之高度行為所吸收，均
    不另論罪。又被告先後多次行使偽造私文書、詐欺取財之犯
    行，均時間緊接，手段相同，各觸犯構成要件相同之罪名，
    顯皆係基於概括犯意而為，應依刑法第56條連續犯規定，各
    以1 罪論，並均加重其刑。又被告所犯上開連續行使偽造私
    文書與連續詐欺取財2 罪間，具有方法、目的之牽連關係，
    應依刑法第55條規定，從一重之連續行使偽造私文書罪處斷
    。爰審酌被告僅因投資其他事業，需籌措資金，為能順利籌
    款，竟以行使偽造私文書之方式向保險公司詐取金錢達75萬
    6 千元，且其係利用擔任保險業務員身分為本件犯行，而被
    害人丙○○乃對其信任之保戶，足見被告惡性非輕，犯罪後
    亦未與被害人遠雄壽險公司達成和解並歸還詐得之款項，另
    參酌犯罪後坦承犯行之態度等一切情狀，量處如主文所示之
    刑，以資懲儆。
據上論斷，應依刑事訴訟法第273 條之1 第1 項、第299 條第1
項前段，刑法第56條、第216 條、第210 條、第339 條第1 項、
第55條，罰金罰鍰提高標準條例第1 條前段，判決如主文。
本案經檢察官涂永欽到庭執行職務。
中    華    民    國    95    年    6     月    30    日
                  刑事第十八庭  法  官  鄭燕璘
如不服本判決應於送達後10日內向本院提出上訴狀
                                書記官  呂紹明
中    華    民    國    95    年    6     月    30    日
附錄本案論罪科刑法條全文：
刑法第210條：
偽造、變造私文書，足以生損害於公眾或他人者，處5 年以下有
期徒刑。
刑法第216 條：
行使第210 條至第215 條之文書者，依偽造、變造文書或登載不
實事項或使登載不實事項之規定處斷。
刑法第339條：
意圖為自己或第3 人不法之所有，以詐術使人將本人或第3 人之
物交付者，處5 年以下有期徒刑、拘役或科或併科1000元以下罰
金。
以前項方法得財產上不法之利益或使第3人得之者，亦同。
前2項之未遂犯罰之。
附表：
┌──┬─────┬─────────┬─────┬────┐
│編號│ 偽造日期 │   偽造之私文書   │偽造之署名│行使日期│
├──┼─────┼─────────┼─────┼────┤
│ 一 │88年11月24│保單借款借據（申請│丙○○、溫│88年11月│
│    │日        │日期：88年11月24日│力樊署名各│24日    │
│    │          │，申請借款金額    │1枚       │        │
│    │          │30,0000 元）      │          │        │
├──┼─────┼─────────┼─────┼────┤
│ 二 │89年8 月10│保險契約內容變更申│丙○○、溫│89年8 月│
│    │日        │請書（申請日期：89│力樊署名各│10日    │
│    │          │年8 月10日）      │1枚       │        │
├──┼─────┼─────────┼─────┼────┤
│ 三 │89年11月1 │保單借款借據（申請│丙○○、溫│89年11月│
│    │日        │日期：89年11月1日 │力樊署名各│3日     │
│    │          │，申請借款金額    │1枚       │        │
│    │          │471,000 元）      │          │        │
├──┼─────┼─────────┼─────┼────┤
│ 四 │90年9月3日│保單借款借據（申請│丙○○、溫│90年9月3│
│    │          │日期：90年9 月3 日│力樊署名各│日      │
│    │          │，申請借款金額    │1枚       │        │
│    │          │550,000元）       │          │        │
├──┼─────┼─────────┼─────┼────┤
│ 五 │90年10月24│保單借款借據（申請│丙○○、溫│90年10月│
│    │日        │日期：90年10月24日│力樊署名各│24日    │
│    │          │，申請借款金額    │1枚       │        │
│    │          │756,000元）       │          │        │
└──┴─────┴─────────┴─────┴────┘


司法院資訊處製作；財團法人民間司法改革基金會備份。
